臺灣臺南地方法院刑事判決　　　　　　　100年度易字第603號
公　訴　人　臺灣臺南地方法院檢察署檢察官
被　　　告　涂芸
上列被告因侵占案件，經檢察官提起公訴（100年度偵字第469號
），被告於審理中就被訴事實為有罪之陳述，本院合議庭裁定改
依簡式審判程序審理，判決如下：
    主  文
涂芸意圖為自己不法之所有，而侵占自己持有他人之物，處有
期徒刑伍月，如易科罰金，以新臺幣壹仟元折算壹日。緩刑貳年
。緩刑期內付保護管束，並向指定之公益團體、地方自治團體或
社區提供伍拾小時之義務勞務。
    事  實
一、涂芸與陳振亨係同事，陳振亨在知悉涂芸欲加盟雅嵐有
    限公司（下稱雅嵐公司）後，乃表示欲與涂芸合資，並於
    民國99 年8月1 日19時許，在其等任職之奇景光電股份有限
    公司（址設臺南市○市區○○路26號，下稱奇景公司）內，
    達成雙方各出資新臺幣（下同）70萬元投資雅嵐公司之約定
    ，嗣後陳振亨先後於99年8 月10日、同年9 月24日、同年9
    月29日，依序匯款45萬元、10萬元、15萬元（共計70萬元）
    至涂芸中華郵政股份有限公司（下稱中華郵政）局帳號第
    0000000-0000000 號帳戶內。惟涂芸取得上開款項後，發
    現雅嵐公司已不開放南部地區加盟，且因家中變故需款恐急
    ，竟意圖為自己不法之所有，本於侵占之犯意，未依約定將
    上開款項提出俾加盟雅嵐公司之用，反變易持有為所有之意
    思，將上開款項挪為己用，而侵占入己。而涂芸為避免陳
    振亨發現，復向陳振亨虛捏雅嵐公司員工「黃慧如」正和其
    洽談加盟事宜等不實訊息，使陳振亨誤信其有進行加盟事宜
    ，涂芸又於99年10月14日，先偽以「黃慧如」名義致電予
    陳振亨解說加盟事項，旋又向陳振亨表示其已自「黃慧如」
    處取得雅嵐公司之空白合約書（下稱本案合約書），並於當
    日以MSN 帳號傳送其自網路下載之上開合約書予陳振亨。嗣
    後陳振亨發覺有異，乃向雅嵐公司查證，發現雅嵐公司並無
    「黃慧如」之員工後，於翌日（15日）以電話向涂芸質問
    上情，涂芸始坦承虛構「黃慧如」、挪用合資款項，並表
    示陳振亨之匯款須至月底方能償還等情，嗣涂芸直至99年
    10月20日、29日，方分2 次各返還35萬元予陳振亨。
二、案經陳振亨訴由臺南市政府警察局麻豆分局報請臺灣臺南地
    方法院檢察署檢察官偵查起訴。
    理  由
一、本件被告涂芸所犯係死刑、無期徒刑、最輕本刑為3 年以
    上有期徒刑以外之罪，其於本院準備程序中就被訴事實為有
    罪之陳述，經法官告知被告簡式審判程序之旨，並聽取公訴
    人、被告之意見後，由本院合議庭依刑事訴訟法第273 條之
    1 第1 項規定，裁定由受命法官獨任進行簡式審判程序，先
    予敘明。
二、上開事實，業據被告於本院審理時坦承不諱（見本院卷第18
    頁反面、24頁），核與證人即告訴人陳振亨於警詢、偵查中
    證稱：伊確有分3 次匯款予被告供加盟雅嵐公司之用，惟被
    告並未將之用作加盟，且係因伊查證後發現雅嵐公司並無黃
    慧如此人，且雅嵐公司亦未開放加盟，被告才坦承說70萬已
    用掉了，並於99年10月20日、29日各返還伊35萬元等語（見
    警卷第9 至15頁、偵一卷第3 至5 、42至43頁）；證人即被
    告姐姐涂月於偵查中證稱：被告於99年7 、8 月中有談到
    要借她錢投資，伊打算借她70萬元等語大致相符（見偵卷第
    86至87頁），並有中華郵政國內匯款執據3 份及中區農漁會
    電腦共用中心匯款委託書、存證信函、加盟合約書、通聯調
    閱查詢單、錄音譯文、勘驗筆錄、中華電信資料查詢、聲明
    書、臺灣銀行黃金存摺、土地登記第一類謄本、通聯紀錄光
    碟各1 份，暨中華郵政100 年2 月15日儲字第1000020873號
    、花旗商業銀行股份有限公司100 年2 月17日（100 ）政查
    字第42233 號函送被告之帳戶歷史交易清單、交易明細表、
    雅嵐公司100 年3 月14日雅嵐總字第1000300002號函附加盟
    合約書各1 份在卷可證（見警卷第16至36頁、偵卷第16至26
    、32至33、36至39、46至71、74、83、88至94、96頁），足
    見被告自白與事實相符，堪以採信。從而，本件事證明確，
    被告犯行洵堪認定。
三、核被告所為，係犯刑法第335條第1項之侵占罪。爰審酌被告
    之犯罪動機、目的、侵占告訴人之財物，造成告訴人損害非
    輕，且迄未與告訴人達成和解，取得告訴人之原諒，惟念其
    犯後尚知坦認犯行，且已返還告訴人侵占之款項，犯後態度
    尚可，惟並兼衡其前科素行、智識程度、生活狀況等一切情
    狀，量處如主文所示之刑，並諭知易科罰金之折算標準。末
    查，被告未曾因故意犯罪受有期徒刑以上刑之宣告，有臺灣
    高等法院被告前案紀錄表1 份附卷可按，其一時失慮，以致
    犯罪，犯後已具悔意，且已返還所侵占之款項，是被告經此
    次偵、審程序及刑之宣告後，當知所警惕，信無再犯之虞，
    因認對被告所處之刑，以暫不執行為適當，併諭知緩刑2 年
    。另衡酌被告故意犯罪，法紀觀念淡薄，故責令被告於本判
    決確定後，向檢察官指定之公益團體、地方自治團體或社區
    提供50小時之義務勞務，並於緩刑期間付保護管束，以觀後
    效。
據上論斷，應依刑事訴訟法第273 條之1 第1 項、第299 條第1
項前段，刑法第335 條第1 項、第41條第1 項前段、第74條第1
項第1 款、第2 項第5 款、第93條第1 項第2 款，刑法施行法第
1 條之1 ，判決如主文。
本案經檢察官詹尚晃到庭執行職務。
中    華    民    國   100    年    6     月    30    日
                  刑事第十庭  法  官  蘇碧珠
以上正本證明與原本無異。
如不服本判決應於收受本判後10日內向本院提出上訴書狀，並應
敘述具體理由。其未敘述上訴理由者，應於上訴期間屆滿後20日
內向本院補提理由書狀（均須按他造當事人之人數附繕本）「切
勿逕送上級法院」。
                              書記官  許哲萍
中    華    民    國   100    年    6     月    30    日
附錄本案論罪科刑法條全文
中華民國刑法第335條：
意圖為自己或第三人不法之所有，而侵占自己持有他人之物者，
處 5 年以下有期徒刑、拘役或科或併科 1 千元以下罰金。
前項之未遂犯罰之。